臺灣高雄地方法院刑事判決　　　　　　　 92年度訴字第371號
公　訴　人　臺灣高雄地方法院檢察署檢察官
被　　　告　丙○○
　　　　　　甲○○
上列被告因商業會計法等案件，經檢察官提起公訴（90年度偵字
第14650 號、91年度偵字第4340號、91年度偵字第4713號），本
院判決如下：
    主  文
丙○○、甲○○均無罪。
    理  由
一、公訴意旨略以：丙○○、甲○○係易宣木業有限公司之前後
    期負責人（以下簡稱易宣木業公司，址設：高雄市○○區○○街14號）。戊○○係享毅工業有限公司負責人（以下簡稱
    享毅公司，址設：高雄市苓雅區○○○路121號4 樓之3）；
    又與賴英璋（經高雄地方法院檢察署另行通緝中）為澤來實
    業有限公司之前後期負責人（以下簡稱澤來公司，址設：高
    雄市苓雅區○○○路121 號）。乙○○係金源得實業有限公
    司負責人（以下簡稱金源得公司，址設：高雄市三民區○○○街12號6 樓）。余明禮、丁○○（丁○○業於民國94年8
    月10日死亡，經台灣高雄地方法院於94年11月23日作成92年
    度訴字第371 號不受理判決確定）係達煌有限公司之前後期
    負責人（以下簡稱達煌公司，址設：高雄市新興區○○○路
    161 號）。林寬仁係萬富企業有限公司之負責人（以下簡稱
    萬富公司，址設：高雄市苓雅區○○○路244 號5 樓之3 ，
    林寬仁涉嫌違反商業會計法等案件，現由台灣高雄地方法院
    以95年訴字2763號審理中）。渠等明知並無交易往來之事實
    ，易宣木業公司之先後期負責人丙○○、甲○○竟：
    (一)基於以不正當方法逃漏稅捐之概括犯意，自87年12月間起
      迄89年4 月間止，利用上開公司所請領，屬於業務上應製
      作之會計憑證之發票為不實之填載，表示自如附表一所示
      萬富公司、澤來公司、達煌公司、金源得公司、達藝公司
      、享毅公司購入貨物，由如附表一所示各該賣方公司開立
      如附表一所示各該發票作為易宣木業公司購入貨物之進貨
      憑證，其二人再分別將上開不實事項記入營業人銷售額與
      稅額申報書內，持之向高雄市稅捐稽徵處申報扣抵營業稅
      而提出行使，使易宣木業公司因此逃漏如附表一所示各該
      營業稅額，足生損害於稅捐稽徵機關核稅之正確性。
    (二)基於幫助他人逃漏稅捐之概括犯意，自87年12月間起迄89
      年4 月間止，分別於易宣木業公司所請領，屬於業務上應
      製作之會計憑證之發票為不實填載，表示易宣木業公司曾
      銷售如附表示所示貨物予達煌公司、坤星營造股份有限公
      司（以下簡稱坤星公司）、瑞盈土木包工業（以下簡稱瑞
      盈公司）、松本營造有限公司（以下簡稱松本公司）、石
      安木土包工業（以下簡稱石安公司）、明發土木包工業（
      以下簡稱明發公司）、木清土木包工業（以下簡稱木清公
      司）、大利土木包工業（以下簡稱大利公司）、錦泰營造
      有限公司（以下簡稱錦泰公司），幫助上開公司將如附表
      二所示之不實事項記入營業人銷售額與稅額申報書內，持
      之向高雄市稅捐稽徵處申報扣抵營業稅而提出行使，幫助
      如附表二所示各該公司逃漏如附表二所示各該營業額，足
      生損害於稅捐稽徵機關核稅之正確性。
    因認丙○○、甲○○所為均係犯稅捐稽徵法第41條、第43條
    第1 項幫助納稅義務人以不正當之方法逃漏稅捐及商業會計
    法第71條第1款明知不實之事項而填製會計憑證等罪嫌。
二、按犯罪事實應依證據證據認定之，無證據不得認定其犯罪事
    實，刑事訴訟法第154 條第2 項定有明文。又事實之認定，
    應憑證據，如未能發現相當證據，或證據不足以證明，自不
    能以推測或擬制之方法，為裁判基礎，有最高法院40年台上
    字第86號判例足資參照。且認定犯罪事實所憑之證據，雖不
    以直接證據為限，間接證據亦包括在內，然無論直接證據或
    間接證據，其為訴訟上之證明，須於通常一般之人均不致有
    所懷疑，而得確信其為真實之程度者，始得據為有罪之認定
    ，倘其證明尚未達此一程度，而有合理之懷疑存在而無從使
    事實審法院得有罪之確信時，即應由法院為諭知被告無罪之
    判決，亦有最高法院76年台上字第4986號著有判例可參。所
    謂犯罪事實之證據，係指足以認定被告確有犯罪行為之積極
    證據而言，該項證據且須適合被告犯罪事實之認定，始得採
    為斷罪資料，則有最高法院29年上字第3105號、53年台上字
    第2750號判例要旨足參。次按人民間之法律行為，雖可能同
    時在私法、行政法及刑事法上均發生其法律效果，然因各該
    法律領域之規範目的多有不同，故一法律行為在各法律領域
    之法律效果評價，亦應依其規範目的，由有權機關各別審認
    ，非謂一行為違反私法上或行政法上之規範，即同時亦違反
    刑事法律而構成犯罪行為。至稅捐稽徵機關雖有稅捐稽徵之
    職權，並得本於其職權就財稅法令為適當解釋，然其就人民
    間交易行為之真偽及該行為在私法及刑事法律上效果之見解
    ，僅得作為法院適用私法及刑事法律時之參考，法院仍須本
    於私法及刑事法律自身之規範目的，以評價該交易行為之效
    力。
三、公訴人認被告丙○○、甲○○二人涉有前開罪嫌，無非以：
    稅捐稽徵機關之談話筆錄、統一發票、專案申請調檔統一發
    票查核清單、彰化商業銀行博愛分行（以下簡稱彰化銀行博
    愛分行）90年12月7 日（90）彰博字第2066號函，及被告丙○○、甲○○二人所提出之存摺、買賣合約書、退貨協議書
    等資料，有些與相關發票金額不符，有些則屬被告彼此間自
    行訂定之協議，無客觀貨源原始廠商可資求證等情為其論罪
    依據。
四、惟被告丙○○、甲○○二人於本院審理中堅決否認有公訴人
    所指訴之犯罪事實。被告丙○○辯稱：89年3 月28日伊與甲○○合夥標下澎湖碼頭景觀工程，需用巴西進口之木料，故
    伊於88年間即先向戊○○預購木料，戊○○則多開立金源得
    公司、澤來公司之發票予伊收執，伊與戊○○間之交易均係
    真實，至於易宣木業公司與如附表二所示編號2至9之各該公
    司之交易，則係由伊之合夥人謝東炎所招攬買家，由伊出貨
    並開立發票，均屬真實交易，至於甲○○因僅負責易宣木業
    公司與裕祥公司間之承攬案件，故甲○○就伊開立發票與附
    表二編號2至9所示各該公司一事均不知情等語（見本院卷(二)
    第64至66頁、第261頁）。被告甲○○則辯稱：伊於89年2月
    間經友人吳孟峰介紹始與丙○○相識，斯時易宣木業公司因
    欲承包裕祥營造有限公司（以下簡稱裕祥公司）木料工程，
    而委託伊設計工程圖，期間因裕祥公司欲開立信用狀予易宣
    木業公司，然易宣木業公司原負責人丙○○之銀行往來信用
    不良，丙○○始與伊協商更換易宣木業公司負責人，伊始自
    89年3 月28日起擔任易宣木業公司負責人，並專職負責與裕
    祥公司之合作案，其他易宣木業公司之買賣經營則均由丙○○1 人負責，迄89年9 月間與裕翔公司間因單價問題而終止
    交易，經伊多次要求丙○○將易宣木業公司之負責人變更為
    丙○○本人，惟丙○○均置之不理，伊不得已始於89年10月
    間以負責人身份申請停用易宣木業公司發票，並為停業登記
    ，是伊僅掛名負責人，且僅負責易宣木業公司承包裕祥公司
    木料工程一案，並未實際參與公司經營，況伊就任負責人時
    ，經向稅捐稽徵機關查詢，易宣木業公司之繳稅情狀均屬正
    常，伊對丙○○如何對外營運均不知情等語（見本院卷(一)第
    82頁、第120頁，本院卷(二)第242 頁）。
五、經查：
  (一)被告丙○○原為易宣木業公司負責人，嗣於89年3 月28日起
    改由甲○○擔任該公司負責人，有高雄市政府92年1 月14日
    高市府建二公字第09204090100 號函暨易宣木業公司變更登
    記表各1 件在卷可稽（見本院卷(一)第85頁、第86頁）。被告
    甲○○於89年3 月28日擔任易宣木業公司負責人後，負責處
    理就裕祥公司所承攬之馬公第一、第二漁港娛樂漁港工程（
    即澎湖馬公碼頭景觀工程）與裕祥公司簽訂該工程中之綠檀
    木木料工程買賣合約書，並由裕祥公司於89年7 月13日支付
    買賣款一百零六萬四千七百二十七元之事實，除據甲○○供
    述在卷外（見偵字14650 號卷第148 頁），復有買賣契約書
    1 份、統一發票1 紙、存摺1 份、現金支出傳票3 紙、出貨
    單4 紙在卷可憑（見本院卷(一)第88頁、第89頁、第91頁，偵
    字14650 號卷第115 頁、第117頁），應認真實。
  (二)公訴意旨固主張：被告丙○○擔任易宣木業公司負責人期間
    ，與附表一所示各該公司並無真實交易，卻偽稱向附表一所
    示各該賣方公司進貨，並持附表一所示各該賣方公司虛開之
    發票逃漏稅捐云云。被告丙○○則辯稱：附表一所示均屬真
    實交易等語（見本院卷(一)第285 頁）。經核：
  1.易宣木業公司與萬富公司所為如附表一編號1 所示交易（即
    起訴書附表二編號35所示交易），係由萬富公司開立88 年6
    月3 日之發票1 紙為憑（見證物卷(一)第36頁），並由易宣木
    業公司持台新銀行票號HQ0000000 號、HQ0000000 號、HQ00
    00000 號，發票日為88年8 月22日、88年8 月10日，票面金
    額分別為八十六萬元、八十五萬五千元、一百三十五萬元之
    支票用以付款，有上開支票暨退票理由單影本各3 紙在卷足
    佐（見證物卷(一)第37頁），復據被告丙○○供稱：原則上係
    1 個月與廠商結算1 次，有時則須待檢驗合格後才付款，付
    款時才開發票等語（見本院卷(二)第65頁）。是以上開支票付
    款時間雖與發票所載時間不同，惟其所示出貨、付款時點則
    與一般商場交易係採月結後付之慣例相合，雖各該支票總額
    與萬富公司出貨金額略有差異，然易宣木業公司既係以客票
    支付上開買賣款項，自難期其票款總額與進貨總額全然相符
    ，又上開支票嗣雖均遭退票，然此屬易宣木業公司與萬富公
    司間之買賣糾紛，自不能以易宣木業公司嗣未履行付款債務
    ，即遽予推認上開買賣係屬虛偽。
  2.易宣木業公司與達煌公司所為如附表一編號3 於88年10月、
    11月、12月開立之號碼XD00000000號、YB00000000號、YB00
    000000號、YB00000000號、YB00000000號發票所示交易（即
    起訴書附表二編號42、47、48、53、54所示交易），業經易
    宣木業公司以台新銀行新竹分行票號HC0000000 號、台北銀
    行松山分行票號SC0000000 號、苗栗郵局票號P0000000 號
    、土地銀行苗栗分行票號ALB0000000號、AK00 00000號，面
    額各為九十萬元、四十八萬八千五百元、十五萬元、三十萬
    元、四十二萬元之支票付款，有上開支票影本5 紙在卷可憑
    （見本院卷(二)第252 頁、偵字第14650 號卷第169 頁）。上
    開交易既經易宣木業公司提出相關付款憑證，亦難逕認該交
    易係屬虛偽。
  3.易宣木業公司與金源得公司於88年10月間所為如附表一編號
    4 號碼XD00000000號、XD00000000號、XD00000000號發票所
    示交易（即起訴書附表二編號43、44、45所示交易），經易
    宣木業公司持坤星公司所簽發之客票（即土地銀行頭份分行
    票號BJB0000000號，面額二百二十六萬八千元之支票）用以
    付款，嗣由金源得公司負責人乙○○向易宣木業公司提示上
    開支票後，經被告丙○○分次以現金兌付等情，已據乙○○
    、丙○○於本案偵查中供述至明（見偵字第14650 號卷第14
    9 頁），核與謝東炎（嗣經台灣高雄地方法院檢察署移送台
    灣苗栗地方法院檢察署偵查後，經台灣苗栗地方法院檢察署
    於92年8 月19日作成92年度偵字第687 號不起訴處分確定，
    見本院卷(二)第275 頁）於偵查中供稱：伊持被告丙○○所交
    付之上開支票向唐安營造工程有限公司（以下簡稱唐安公司
    ）調現，並帶被告丙○○到苗栗取款等語相符（見偵字第14
    650 號卷第14 9頁），唐安公司負責人盧惠敏於他案偵查中
    亦證稱：伊曾向謝東炎訂購木材，並給付現款予謝東炎等語
    （見苗栗地方法院檢察署92年度偵字第687 號卷第25頁、第
    47頁），復有卷附上開支票影本1 紙足憑（見偵字第14650
    號卷第172 頁），足認被告丙○○辯稱：伊所取得用以支付
    金源得公司貨款之客票，嗣經謝東炎協助向唐安公司周轉調
    現乙節，尚非無稽，故上開附表一編號4 所示交易應屬真正
    。
  4.又易宣木業公司與達藝公司於89年2 月間所為如附表一編號
    5 所示號碼YZ00000000號、YZ00000000號、YZ00000000號發
    票之交易（見證物卷(一)第50頁，即起訴書附表二編號60、61
    、62所示交易），經易宣木業公司分別於89年3 月16日、89
    年3 月17日、89年3 月20日、89年4 月6 日、89年6 月30日
    、89年7 月26日、89年8 月1 日以客票或匯款方式給付買賣
    價款二十三萬元、一萬五千六百五十五元、七萬四千三百元
    、三十八萬元、三十萬五千一百元、十萬元、七萬元、十八
    萬二千元之事實，有卷附買賣交易明細表及謝東炎設於新竹
    商業銀行北苗分行，帳號00000000000 號帳戶之存摺影本1
    件可佐（見證物卷(一)第53頁、第54頁）。查上開各次付款之
    總額雖少於附表一編號5 所示發票總額，惟其付款時點與各
    該發票開立時點相近，且為接續付款，足認易宣木業公司與
    達藝公司之上開木材交易應非虛妄。
  5.至於被告丙○○就附表一編號2 所示易宣木業公司於88年7
    月間與澤來公司間之交易（即起訴書附表二編號41所示交易
    ），及附表一編號3 所示88年2 月間易宣木業公司開立予達
    煌公司，發票號碼YB00000000號之交易，雖均未能提出付款
    憑證，然經遍查起訴卷證，亦均查無上開交易發票。嗣經本
    院向財政部高雄市國稅局函查上開事項，固經該局以95年5
    月12日財高國稅審三字第0950032135號函覆稱：易宣木業公
    司曾持澤來公司於88年7 月間所開立，號碼為WF00000000號
    ，金額為一百三十五萬元，稅額為六萬七千五百元之發票申
    報扣抵營業稅；又持達煌公司於88年11月間所開立，號碼為
    YB00000000號，金額為八十六萬六千二百五十元，稅額為四
    萬三千三百一十三元之發票，用以扣抵營業稅等情（見本院
    函查證物卷第92頁、第94頁），然僅憑上開函覆資料僅能推
    認易宣木業公司曾向澤來公司、達煌公司購入貨物，尚難率
    予推斷上開買賣即屬虛偽。又被告丙○○辯稱：因木材係屬
    大宗物資，每次進貨量很大，故須由各該從事木材買賣業之
    公司彼此調貨，再由貿易商以其名義向國外進貨等語（見本
    院卷(二)第273 頁），而澤來公司確有經營木材批發業、達煌
    公司確有經營原木、木材加工買賣事業，分別有卷附公司設
    立登記事項卡2 份、公司基本資料查詢表1 件可按（見公司
    稅籍資料卷第34頁、第40頁，本院卷(二)第186 頁），是易宣
    木業公司與澤來公司、達煌公司間所為交易尚難謂與常情有
    違，況縱被告丙○○於本院審理中因時間久遠（本案審結時
    距稅捐稽徵機關調查之時點已9 年有餘）、交易往來繁雜，
    而未能針對上開二筆交易各別提出相關付款憑證為據，然依
    無罪推定原則，被告即無自證無罪之義務，既遍查本件卷證
    尚查無其他積極證據足證上開二筆交易係屬虛偽，即不得率
    予推認被告丙○○於其擔任易宣木業公司負責人期間，有何
    自賣方公司取得不實發票，持以向稅捐稽徵機關申報扣抵營
    業稅額之情事。
  (三)公訴意旨另以：易宣木業公司於88年6 月起至89年4 月止，
    虛開不實發票予如附表二所示各該買方公司，幫助如附表二
    所示之達煌公司、坤星公司、瑞盈公司、松本公司、石安公
    司、明發公司、木清公司、大利公司、錦泰公司等買方公司
    逃漏稅云云。經查易宣木業公司與附表二所示各該公司間之
    交易，業據被告丙○○及附表二所示各該買方公司提出下列
    憑證，以證其間交易係屬真正：
  1.易宣木業公司於88年6 月間因賣出木材予達煌公司，而開立
    如附表二編號1 所示，金額六十一萬四千元之發票予達煌公
    司乙節（即起訴書附表二編號36所示之交易），雖查無相關
    發票在卷，亦未據達煌公司提出相關付款憑證，惟被告丙○○供稱：…易宣木業公司與達煌公司確有交易，係劉啟智介
    紹伊與達煌公司認識，由劉啟智從中接洽買賣，…達煌公司
    曾承攬中山大學電腦裝設工程，向伊進貨，並以支票付款，
    …但因達煌公司現已人去樓空，再無從提出其他交易憑證等
    語（見本院卷第263 頁）。揆諸首揭說明，被告丙○○並無
    自證己身無罪之義務，是其既已就易宣木業公司與達煌公司
    間之上開交易源由提出說明，即難遽予推斷上開交易係屬虛
    偽。
　2.易宣木業公司就其於89年3 、4 月間與坤星公司所為如附表
    二編號2 所示各該交易（即起訴書附表六所示交易），除有
    卷附易宣木業公司所開立，號碼為ZX00000000號、ZX 00000
    000 號、ZX00000000號發票外（見本院卷(一)第235 頁），並
    經坤星公司之出納兼事務員杜蓮珠於苗栗縣稅捐稽徵處調查
    中供稱：附表二編號2 所示各該交易係與易宣木業公司之業
    務員謝東炎（原談話筆錄誤載為謝東源）接洽，由謝東炎交
    付相關進項憑證（即發票），各該買賣之交貨條件、日期、
    貨品數量、單價金額均經訂立買賣合約書載明，所交付之貨
    品亦經坤星公司之工地主任吳國棟分別於89年3 月8 日、16
    日、20日、24日、25日、27日驗收之，經坤星公司以付款人
    為台灣銀行土地銀行，票號BJB000 0000 號、BJB0000000號
    支票付款，於89年3 月31日支付七十三萬五千元予謝東炎，
    並經吳國棟轉交發票日為89年4 月15日，票面額為二百二十
    六萬八千元之支票予謝東炎等語明確，有89年6 月16日苗栗
    縣稅捐稽徵處營業人取得異常進項憑證談話筆錄1 份在卷可
    按（見證物卷(三)第6 頁），核其所述與被告丙○○供稱：上
    開交易均係謝東炎招攬來的買賣等語（見本院卷第26 5頁）
    及謝東炎於偵查中供稱：伊與丙○○在高雄合夥做木材生意
    ，成立達藝公司，伊之工作性質為銷售，丙○○則負責進貨
    等情均相符（見苗栗地方法院檢察署92年度偵字第687 號卷
    第55頁）。
  3.易宣木業公司於89年間與瑞盈公司所為如附表二編號3 所示
    交易（即起訴書附表六所示交易），業據瑞盈公司負責人陳
    淑燕於89年7 月13日提出書面說明，表示該公司分別於89年
    3 月7 日及89年3 月13日向易宣木業公司購入木板及角材兩
    批，並訂有買賣合約書，且由陳淑燕於工地驗收後，以支票
    支付買賣價金等情至明（見證物卷(三)第10頁），並有卷附訂
    購單1 紙在卷足憑（見證物卷(三)第11頁），故此部分亦難認
    有何虛偽買賣。
  4.易宣木業公司於89年間與松本公司所為如附表二編號4 所示
    交易（即起訴書附表六所示交易），業據松本公司負責人涂
    素珍供稱：伊於89年4 月間自易宣木業公司取得之發票憑證
    （即號碼為ZX00000000號、ZX00000000號發票）係向易宣木
    業公司之業務洽買，貨品由伊當場驗收，運費則由賣方負擔
    ，該交易買賣貸款約定於到貨兩個月結清等語，有90年3 月
    9 日高雄市稅捐稽徵處營業人取得異常進項憑證談話筆錄1
    件在卷可憑（見證物卷(三)第13頁），復據涂素珍提出統一發
    票、現金支出傳票各2 紙為證（見證物卷(三)第15頁），故此
    部分亦難認有何買賣不實。
  5.易宣木業公司於89年間與石安公司所為如附表二編號5 所示
    交易（即起訴書附表六所示交易），已據石安公司負責人吳
    石安供稱：該公司曾於88年、89年間以車號RS－616 號、RW
    297 號、Q7-682號－RV-063號貨車前往高雄市前鎮區之倉庫
    載貨，並與謝東炎、丙○○接洽點交事宜等語，有卷附89年
    7 月4 日聲明書1 份可按（見證物卷(三)第18頁），謝東炎於
    他案偵查中則供稱：伊曾於89年3 月21日擔任達藝公司負責
    人，與余明禮之胞兄丙○○在高雄合夥做木材生意，並成立
    達藝公司，…從事木材買賣，在88年11月至89年2 月間伊確
    有與石安公司進行交易，伊在達藝公司之工作性質係銷售，
    易宣木業公司負責人丙○○則負責進貨等語（見苗栗地方法
    院檢察署92年度偵字第687 號卷第55頁），核與被告丙○○
    於本院準備程序進行中供稱：易宣木業公司賣予石安公司間
    的貨係謝東炎賣的，由謝東炎招攬買家，由伊出貨，伊出貨
    時連發票一起開給謝東炎等情相符（見本院卷(二)第65頁、第
    66頁），足見此部分之買賣應屬實在。
  6.易宣木業公司於89年間與明發公司所為如附表二編號6 所示
    交易（即起訴書附表六所示交易），業據明發公司負責人趙
    明川供稱：明發公司曾於89年3 月21日、89年3 月23 日 、
    89年3 月27日向易宣木業公司採買三批木板及角材，且簽立
    買賣合約書，並於驗收後以支票付款等語，有說明書1 紙在
    卷可稽（見證物卷(三)第20頁），復提出統一發票3 紙（見證
    物卷(三)第21頁）為證，故易宣木業公司此部分之買賣亦難認
    為不實。
  7.易宣木業公司於89年間與木清公司所為如附表二編號7 所示
    交易（即起訴書附表六所示交易），經木清公司負責人杜清
    地供稱：上開交易係與業務員接洽，直接將貨物（即模板及
    木條）交送工地，由工地員工代為驗貨簽收，並於收受發票
    後給付現金等語（見證物卷(三)第25頁90年2 月26 日 高雄市
    稅捐稽徵處營業人取得異常進項憑證談話筆錄），並證稱：
    伊前曾向謝東炎購買模板、木材等語明確（見苗栗地方法院
    檢察署92年度偵字第687 號卷第48頁），故尚難認易宣木業
    公司與木清公司間未有實際買賣交易。
  8.易宣木業公司於89年間與大利公司所為如附表二編號8 所示
    交易（即起訴書附表六所示交易），經大利公司之工頭羅金
    蓮供稱：上開交易係由伊接洽，並有買賣合約書及送貨單可
    憑，由易宣木業公司派員自行運送，由伊於工地驗收，並於
    驗收後以現金付款等語，有89年6 月13日苗栗縣稅損稽徵處
    營業人取得異常進項憑證談話筆錄1 份在卷可佐（見證物卷
    (三)第28頁），復有卷附統一發票2 紙、送貨單2 紙、買賣合
    約書2 件足憑（見證物卷(三)第30頁、第31頁、第32頁），足
    見易宣木業公司與大利公司之買賣交易亦屬實在。
  9.易宣木業公司於89年間與錦泰公司所為如附表二編號9 所示
    交易（即起訴書附表六所示交易），已據錦泰公司會計黃寶
    蓮供稱：上開交易係由工地工頭接洽，由易宣木業公司派員
    送貨（貨車車號為HSE －28號）並收款，該公司係於89年初
    經由同業介紹始與易宣木業公司接洽，付款日期分別為89年
    3 月5 日、89年3 月8 日、89年3 月13日，各在工地付款二
    十萬九千一百六十元、十九萬四千二百零八元、二十萬二千
    四百四十元等情至明，有89年6 月15日苗栗縣稅捐稽徵處營
    業人取得異常進項憑證談話筆錄1 份在卷可稽（見證物卷(三)
    第35頁），復有卷附統一發票3 紙、買賣合約書1 紙足憑（
    見證物卷(三)第37頁、第38頁），足認易宣木業公司與錦泰公
    司之買賣交易係屬實在。
  10.綜上，易宣木業公司於89年2 月、3 月、4 月間與如附表二
    所示各該買方公司所為交易，已據易宣公司及各該買方公司
    提出上開資料以供查核，是被告丙○○所辯並非無據。又易
    宣木業公司所營事業包括：原木買賣、木材、木製品、木片
    、家具及合板之加工買賣、造船木材之加工買賣、伐木及造
    林業務、與前列有關之進出口貿易、及與前列各項相關業務
    之經營與投資；而附表二編號1 所示達煌公司所營事業包括
    原木、木材加工買賣、建築材料買賣及電腦設備安裝；至於
    編號2 至9 所示各該買方公司則均係經營營造、建築、橋樑
    、土木等行業，除據各該公司負責人供述如前外，並有卷附
    公司基本資料查詢表可稽（見本院卷(二)第187 頁、第186 頁
    、第206 頁、第207 頁、第198 頁），從而各該附表二所示
    買方公司向易宣木業公司購買其營業項目所進出口之原木、
    木材及合板加工品等，尚與常情無違，而被告丙○○與案外
    人謝東炎共同經營木材買賣事業，由謝東炎在外招攬客戶，
    由被告丙○○負責出貨，並具名易宣木業公司提供發票予買
    方收執乙情，亦經苗栗地方法院檢察署調查謝東炎在外招攬
    之交易應屬實在，而於92年8 月19日作成92年度偵字第687
    號不起訴處分確定在案（見苗栗地方法院檢察署92年度偵字
    第68 7號卷第60頁）。是尚難認易宣木業公司於附表二所示
    各該交易中，有何虛開不實發票幫助買方公司逃漏稅之情事
    。況被告甲○○於其擔任易宣木業負責人期間，僅負責易宣
    木業公司與裕祥公司間之綠檀木買賣事宜，且經按期交貨、
    付款，係屬真實交易，而附表二所示各該買賣，則均由案外
    人謝東炎招攬客戶後，由被告丙○○出貨後開立易宣木業公
    司之發票，供買方公司收執申報營業稅，已如前述，是以被
    告甲○○於擔任易宣木業負責人期間亦無何明知虛偽交易，
    仍開立發票予如附表二所示各該買方公司之犯行。
六、綜上，本件查無不實交易銷帳情事，公訴人認被告丙○○、
    甲○○涉犯上開犯行所憑證據，尚未達於通常一般之人均不
    致有所懷疑，而得確信其為真實之程度，即不能證明被告二
    人有何涉犯逃漏稅捐或幫助逃漏稅捐之犯行，此外，復查無
    其他積極之證據，足資認定被告二人有何其他犯行，揆諸前
    開規定、說明，自應為被告丙○○、甲○○無罪之諭知。
七、被告甲○○經合法傳喚，雖無正當理由不到庭，惟因諭知無
    罪之判決，則得不待其陳述逕行判決，併此敘明。
據上論斷，應依刑事訴訟法第301 條第1 項前段、第307 條，判
決如主文。
本案經檢察官董秀菁到庭執行職務。
中　　華　　民　　國　　96　　年　　1 　　月　　19　　日
                  刑事第八庭  審判長法  官  李政庭
                                    法  官  李育信
                                    法  官  賴文姍
以上正本證明與原本無異。
如不服本判決，應於收受送達後10日內向本院提出上訴書狀。
中　　華　　民　　國　　96　　年　　1 　　月　　19　　日
　　　　　　　　　　　　　　　　    書記官  王高山
附表一：易宣公司疑似使用賣方公司虛開之發票逃漏稅一覽表：
┌──┬────┬─────┬────┬──────┬──────┬────────────┐
│編號│賣方公司│ 發票號碼 │發票日期│金額(新台幣)│稅額(新台幣)│  備    註              │
├──┼────┼─────┼────┼──────┼──────┼────────────┤
│1   │萬富企業│VH00000000│88.6.3  │   2,900,000│     145,000│即起訴書附表二編號35.   │
│    │有限公司│          │        │            │            │                        │
├──┴────┴─────┴────┼──────┼──────┼────────────┤
│                                合計│   2,900,000│     145,000│                        │
├──┬────┬─────┬────┼──────┼──────┼────────────┤
│編號│賣方公司│ 發票號碼 │發票日期│金額(新台幣)│稅額(新台幣)│                        │
├──┼────┼─────┼────┼──────┼──────┼────────────┤
│2   │澤來實業│WF00000000│88.7    │   1,350,000│      67,500│即起訴書附表二編號41.   │
│    │有限公司│          │        │            │            │                        │
├──┴────┴─────┴────┼──────┼──────┼────────────┤
│                                合計│   1,350,000│      67,500│                        │
├──┬────┬─────┬────┼──────┼──────┼────────────┤
│編號│賣方公司│ 發票號碼 │發票日期│金額(新台幣)│稅額(新台幣)│                        │
├──┼────┼─────┼────┼──────┼──────┼────────────┤
│3   │達煌有限│XD00000000│88.10   │     607,315│      30,366│即起訴書附表二編號42.   │
│    │公司    ├─────┼────┼──────┼──────┼────────────┤
│    │        │YB00000000│88.11   │     866,250│      43,313│即起訴書附表二編號46.   │
│    │        ├─────┼────┼──────┼──────┼────────────┤
│    │        │YB00000000│88.11   │     450,000│      22,500│即起訴書附表二編號47.   │
│    │        ├─────┼────┼──────┼──────┼────────────┤
│    │        │YB00000000│88.11   │     540,000│      27,000│即起訴書附表二編號48.   │
│    │        ├─────┼────┼──────┼──────┼────────────┤
│    │        │YB00000000│88.12   │     750,000│      37,500│即起訴書附表二編號53.   │
│    │        ├─────┼────┼──────┼──────┼────────────┤
│    │        │YB00000000│88.12   │     600,000│      30,000│即起訴書附表二編號54.   │
├──┴────┴─────┴────┼──────┼──────┼────────────┤
│                                合計│   3,813,565│     190,679│                        │
├──┬────┬─────┬────┼──────┼──────┼────────────┤
│編號│賣方公司│ 發票號碼 │發票日期│金額(新台幣)│稅額(新台幣)│                        │
├──┼────┼─────┼────┼──────┼──────┼────────────┤
│4   │金源得實│XD00000000│88.10   │     685,200│      34,260│即起訴書附表二編號43.   │
│    │業有限公├─────┼────┼──────┼──────┼────────────┤
│    │司      │XD00000000│88.10   │     785,625│      39,281│即起訴書附表二編號44.   │
│    │        ├─────┼────┼──────┼──────┼────────────┤
│    │        │XD00000000│88.10   │     598,200│      29,910│即起訴書附表二編號45.   │
├──┴────┴─────┴────┼──────┼──────┼────────────┤
│                                合計│   2,069,025│     103,451│                        │
├──┬────┬─────┬────┼──────┼──────┼────────────┤
│編號│賣方公司│ 發票號碼 │發票日期│金額(新台幣)│稅額(新台幣)│                        │
├──┼────┼─────┼────┼──────┼──────┼────────────┤
│5   │達藝有限│YZ00000000│89.2.14 │     900,000│      45,000│即起訴書附表二編號60.   │
│    │公司    ├─────┼────┼──────┼──────┼────────────┤
│    │        │YZ00000000│89.2.17 │     624,000│      31,200│即起訴書附表二編號61.   │
│    │        ├─────┼────┼──────┼──────┼────────────┤
│    │        │YZ00000000│89.2.20 │     720,000│      36,000│即起訴書附表二編號62.   │
├──┴────┴─────┴────┼──────┼──────┼────────────┤
│                                合計│   2,244,000│     112,200│                        │
└──────────────────┴──────┴──────┴────────────┘
附表二：易宣公司疑似虛開發票幫助買方公司逃漏稅一覽表：
┌──┬────┬─────┬────┬──────┬──────┬────────────┐
│編號│買方公司│ 發票號碼 │發票日期│金額(新台幣)│稅額(新台幣)│  備    註              │
├──┼────┼─────┼────┼──────┼──────┼────────────┤
│1   │達煌有限│VF0000000 │88.06   │     614,000│      30,700│即起訴書附表二編號36.   │
│    │公司    │          │        │            │            │                        │
├──┴────┴─────┴────┼──────┼──────┤                        │
│                                合計│     614,000│      30,700│                        │
├──┬────┬─────┬────┼──────┼──────┼────────────┤
│編號│買方公司│ 發票號碼 │發票日期│金額(新台幣)│稅額(新台幣)│即起訴書附表六          │
├──┼────┼─────┼────┼──────┼──────┤                        │
│2   │坤星營造│ZX00000000│89.04   │     400,000│      20,000│                        │
│    │股份有限├─────┼────┼──────┼──────┤                        │
│    │公司    │ZX00000000│89.04   │     300,000│      15,000│                        │
│    │        ├─────┼────┼──────┼──────┤                        │
│    │        │ZX00000000│89.03.20│     400,000│      20,000│                        │
│    │        ├─────┼────┼──────┼──────┤                        │
│    │        │ZX00000000│89.03.24│     400,000│      20,000│                        │
│    │        ├─────┼────┼──────┼──────┤                        │
│    │        │ZX00000000│89.04   │     460,000│      23,000│                        │
│    │        ├─────┼────┼──────┼──────┤                        │
│    │        │ZX00000000│89.04   │     440,000│      22,000│                        │
│    │        ├─────┼────┼──────┼──────┤                        │
│    │        │ZX00000000│89.03.27│     460,000│      23,000│                        │
├──┴────┴─────┴────┼──────┼──────┤                        │
│                                合計│   2,860,000│     143,000│                        │
├──┬────┬─────┬────┼──────┼──────┤                        │
│編號│買方公司│ 發票號碼 │發票日期│金額(新台幣)│稅額(新台幣)│                        │
├──┼────┼─────┼────┼──────┼──────┤                        │
│3   │瑞盈土木│ZX00000000│89.04   │     739,290│      36,965│                        │
│    │包工業  │          │        │            │            │                        │
├──┴────┴─────┴────┼──────┼──────┤                        │
│                                合計│     739,290│      36,965│                        │
├──┬────┬─────┬────┼──────┼──────┤                        │
│編號│買方公司│ 發票號碼 │發票日期│金額(新台幣)│稅額(新台幣)│                        │
├──┼────┼─────┼────┼──────┼──────┤                        │
│4   │松本營造│ZX00000000│89.04.29│     518,875│      25,944│                        │
│    │有限公司├─────┼────┼──────┼──────┤                        │
│    │        │ZX00000000│89.04.29│     488,520│      24,426│                        │
├──┴────┴─────┴────┼──────┼──────┤                        │
│                                合計│   1,007,395│      50,370│                        │
├──┬────┬─────┬────┼──────┼──────┤                        │
│編號│買方公司│ 發票號碼 │發票日期│金額(新台幣)│稅額(新台幣)│                        │
├──┼────┼─────┼────┼──────┼──────┤                        │
│5   │石安土木│YZ00000000│89.02   │     476,525│      23,826│                        │
│    │包工業  ├─────┼────┼──────┼──────┤                        │
│    │        │YZ00000000│89.02   │     523,460│      26,173│                        │
├──┴────┴─────┴────┼──────┼──────┤                        │
│                                合計│     999,985│      49,999│                        │
├──┬────┬─────┬────┼──────┼──────┤                        │
│編號│買方公司│ 發票號碼 │發票日期│金額(新台幣)│稅額(新台幣)│                        │
├──┼────┼─────┼────┼──────┼──────┤                        │
│6   │明發土木│ZX00000000│89.04   │     486,400│      24,320│                        │
│    │包工業  ├─────┼────┼──────┼──────┤                        │
│    │        │ZX00000000│89.04   │     373,600│      18,680│                        │
│    │        ├─────┼────┼──────┼──────┤                        │
│    │        │ZX00000000│89.04   │     500,000│      25,000│                        │
├──┴────┴─────┴────┼──────┼──────┤                        │
│                                合計│   1,360,000│      68,000│                        │
├──┬────┬─────┬────┼──────┼──────┤                        │
│編號│買方公司│ 發票號碼 │發票日期│金額(新台幣)│稅額(新台幣)│                        │
├──┼────┼─────┼────┼──────┼──────┤                        │
│7   │木清土木│YZ00000000│89.02   │     445,900│      22,295│                        │
│    │包工業  ├─────┼────┼──────┼──────┤                        │
│    │        │YZ00000000│89.02   │     694,440│      34,722│                        │
├──┴────┴─────┴────┼──────┼──────┤                        │
│                                合計│   1,140,340│      57,017│                        │
├──┬────┬─────┬────┼──────┼──────┤                        │
│編號│買方公司│ 發票號碼 │發票日期│金額(新台幣)│稅額(新台幣)│                        │
├──┼────┼─────┼────┼──────┼──────┤                        │
│8   │大利土木│ZX00000000│89.04   │     100,100│       5,005│                        │
│    │包工業  ├─────┼────┼──────┼──────┤                        │
│    │        │ZX00000000│89.04   │     300,000│      15,000│                        │
├──┴────┴─────┴────┼──────┼──────┤                        │
│                                合計│     400,100│      20,005│                        │
├──┬────┬─────┬────┼──────┼──────┤                        │
│編號│買方公司│ 發票號碼 │發票日期│金額(新台幣)│稅額(新台幣)│                        │
├──┼────┼─────┼────┼──────┼──────┤                        │
│9   │錦泰營造│ZX00000000│89.04   │     199,200│       9,960│                        │
│    │有限公司├─────┼────┼──────┼──────┤                        │
│    │        │ZX00000000│89.04   │     184,960│       9,248│                        │
│    │        ├─────┼────┼──────┼──────┤                        │
│    │        │ZX00000000│89.04   │     192,800│       9,640│                        │
├──┴────┴─────┴────┼──────┼──────┤                        │
│                                合計│     576,960│      28,848│                        │
└──────────────────┴──────┴──────┴────────────┘
